最高法院刑事判決　　　　　　　　　　　　　　　八十八年度台上字第四四八八號
　　上訴人　台灣高等法院高雄分院檢察署檢察官
　　被　告　甲○○
右上訴人因被告背信案件，不服台灣高等法院高雄分院中華民國八十六年七月十七日
第二審更審判決（八十六年度上更(一)字第二一七號，起訴案號：台灣屏東地方法院檢
察署八十二年度偵字第一四七三號），提起上訴，本院判決如左：
    主  文
原判決撤銷，發回台灣高等法院高雄分院。
    理  由
本件原判決以公訴意旨略稱：被告甲○○於民國七十三年間向屏東縣佳冬鄉農會貸款
新台幣（下同）五十萬元，約定週年利率百分之十點七五，本應依約繳納，竟於七十
四年十一月一日前往該農會繳納上開貸款本息時，與在該農會信用部擔任覆核之其妻
余慈苗及擔任主辦之姪女余閨娠（均另案審理）共同基於意圖損害該農會利益之背信
犯意，由余閨娠故意不依約定之利率計息，逕予減為依週年利率百分之八點二五計息
，余慈苗於覆核該繳息收入傳票時，亦故為無誤之核定以資配合，違背其等之任務，
致損害該農會短收八千三百六十元，認被告涉犯刑法第三百四十二條第一項之背信罪
嫌云云。惟經審理結果，認不能證明被告犯罪，因將第一審論處被告共同為他人處理
事務，意圖為自己不法之利益而為違背其任務之行為，致生損害於本人之財產罪刑之
判決撤銷，改判諭知被告無罪。固非無見。
惟查：(一)刑事訴訟採真實發見主義，審理事實之法院，對於有利及不利於被告之證據
，均應一併加以注意，依職權詳加調查，以為判斷之基礎，此觀諸刑事訴訟法第二條
第一項及第一百六十三條第一項之規定自明；故苟與待證事實有重要關係，在客觀上
認為應行調查、又非不易或不能調查之證據，而未依法加以調查判斷，率行判決者，
即有刑事訴訟法第三百七十九條第十款所稱應於審判期日調查之證據未予調查之違背
法令。被告於第一審偵審中俱供稱伊係看到利率自由化之消息後，始去找屏東縣佳冬
鄉農會總幹事請求減低利率等語（偵查卷第一一四頁反面、一一五頁、一二三頁反面
，一審卷第二九、七○頁反面），似已明白指出其有參與上開貸款利率減低之事，則
其嗣於原審改稱其向農會貸款之利息，均委由在該農會任職之妻余慈苗繳交，其不知
利率如何計算云云（更(一)卷第一六頁反面），是否符合事實﹖饒有研求餘地。原審未
詳予勾稽，即遽採信此項辯解而為有利於被告之認定，非無可議。又依屏東縣佳冬鄉
農會八十六年四月十六日佳農信字第五○○號函記載（更(一)卷第四○頁），該農會於
七十四年至七十六年間貸款利息之調降，係由理事會授權總幹事核定。所載如果無訛
，則本件被告向該農會貸款利息調降是否依上開函載程序為之，應可傳該農會理事會
人員及當時之農會總幹事查證，原審未予調查清楚，即率認被告貸款之利息，係依農
會總幹事機動調整核定，非以不法方法為之，亦嫌率斷。(二)證人即屏東縣政府財政局
金融課課長林克隆於第一審證稱本件係在利率自由化前之放款，仍應在當時中央銀行
核定放款利率之幅度，應依約定利率繳交，如符合逾期放款、催收款及呆帳處理辦法
第四條第三款規定，由債務人申請總幹事報經理事會同意，得核准成立和解減收利率
等語（一審卷第四七頁反面、四八頁），似明白指出本件貸款應依原約定計付利息，
如有符合上開處理辦法所列減息條件，經申請由農會總幹事報經理事會核准，始可減
收利息。究竟實情如何﹖與認定本件被告之貸款減收利息是否符合規定，至有關係。
原審未予調查清楚，即率行判決，亦有查證未盡之違法。檢察官上訴意旨指摘原判決
不當，非無理由，應認原判決仍有撤銷發回之原因。又本件雖屬刑事訴訟法第三百七
十六條第五款所列案件，惟於八十四年十月二十日刑事訴訟法修正前，原得上訴於第
三審法院，且已繫屬法院，依刑事訴訟法施行法第五條第一項規定，仍應依修正前之
法定程序終結之，附此明。
據上論結，應依刑事訴訟法第三百九十七條、第四百零一條，判決如主文。
中      華      民      國    八十八    年      八      月     十九     日
                              最高法院刑事第九庭
                                  審判長法官  陳  宗  鎮
                                        法官  劉  介  民
                                        法官  魏  新  和
                                        法官  孫  增  同
                                        法官  吳  昆  仁
      右正本證明與原本無異
                                              書  記  官
中      華      民      國    八十八    年      八      月    二十三    日
